臺灣高等法院刑事裁定
110年度抗字第628號
抗 告 人
即受刑人  丁冠倫



上列抗告人因竊盜等案件，對於臺灣士林地方檢察署檢察官之執
行指揮（109年度執緝字第369號）聲明異議，經本院撤銷發回，
不服臺灣士林地方法院中華民國110年3月11日所為裁定（110年
度聲更一字第2號）提起抗告，本院裁定如下：
    主  文
抗告駁回。                                              
    理  由
一、原裁定意旨略以：
（一）抗告人即受刑人丁冠倫（下稱抗告人）前因犯竊盜案件，
      經臺灣士林地方法院以89年度易字第74號判決判處有期徒
      刑3年，並應於刑之執行前令入勞動場所強制工作3年，受
      刑人上訴，本院於民國89年11月3日以89年度上易字第245
      3號判決駁回上訴確定。因抗告人逃匿，由臺灣士林地方
      檢察署發佈通緝，於109年4月20日緝獲，由臺灣士林地方
      檢察署檢察官以109年執緝乙字第369號核發執行指揮書，
      於109年6月12日入監執行上開有期徒刑3年之刑罰，有相
      關判決書、臺灣士林地方檢察署檢察官執行指揮書（甲）
      及本院被告前案紀錄表在卷可稽，堪以認定。
（二）抗告人行為後，刑法第84條經94年2月2日（於95年7月1日
      施行）、104年12月30（於105年7月1日施行）之2次修法
      ，刑法第85條則經94年2月2日（95年7月1日施行）、108
      年12月31日（於109年1月15日施行）之2次修法，依刑法
      施行法第8條之1規定：「於中華民國94年1月7日刑法修正
      施行前，其追訴權或行刑權時效已進行而未完成者，比較
      修正前後之條文，適用最有利於行為人之規定。於108年1
      2月6日刑法修正施行前，其追訴權或行刑權時效已進行而
      未完成者，亦同」。經比較95年7月1日修正施行前之刑法
      第84條、第85條之規定，105年7月1日修正施行後刑法第8
      4條、第85條之規定，綜合比較新舊法規定結果，以95年7
      月1日修正施行前之刑法第84條、第85條規定較有利於抗
      告人。據此，本案關於行刑權時效之期間、停止進行之計
      算，應一體適用95年7月1日修正施行前之刑法第84條、第
      85條之規定。並按最高法院107年度台抗字第763號判決，
      有關刑法第84條第1項期間，自前項強制工作執行完畢之
      日起算，但強制工作自應執行之日起經過3年未執行者，
      自該3年之期間屆滿之日起算，竊盜犯贓物犯保安處分條
      例第3條第2項亦有明文，而所謂「應執行之日」，除宣告
      於刑之執行完畢或赦免後行之者，係於刑經執行完畢或赦
      免之日為應執行之日外，其餘則依裁判確定之日為應執行
      之日等意旨。此為修正前刑法第84條有關保安處分之執行
      時效之特別法規定，應優先適用。抗告人所犯竊盜案件，
      經諭知應於刑之執行前令入勞動場所強制工作，依上說明
      ，則應以裁判確定之日為應執行之日，又受刑人迄未執行
      強制工作，且顯已逾判決確定之日3年之情，則本件應自
      裁判確定之日起3年之期間屆滿之日起算95年7月1日修正
      施行前之刑法第84條第1項規定之行刑權期間。
（三）本件判決確定之日即強制工作應執行之日為89年11月3日
      ，因已經過3年未執行，故應自3年期間屆滿日之92年11月
      2日起算行刑權期間。本件抗告人所犯竊盜案件，經法院
      判處有期徒刑3年，依95年7月1日修正施行前刑法第84條
      第1項第2款規定，行刑權時效期間為15年，且行刑權之時
      效因受刑人遭通緝不能開始執行而停止其進行，停止原因
      （通緝）繼續存在之期間，達於修正前刑法第84條第1項
      第2款所定期間4分之1即3年9月，其停止原因視為消滅，
      行刑權之時效續予進行，則本件之行刑權時效，應自92年
      11月2日起算，經過18年9月始為屆滿，亦即，於111年8月
      2日始完成。
（四）綜上，臺灣士林地方檢察署檢察官核發109年度執緝乙字
      第369號執行指揮書，指揮執行受刑人自109年6月12日起
      執行本件竊盜罪所處之有期徒刑3年，洵無不當，受刑人
      以行刑權時效已消滅，檢察官執行之指揮不當為由聲明異
      議，其異議自無理由，應予駁回等語。
二、抗告意旨略以：
（一）依本院110年度抗字第139號裁定認原審法院裁定以「保安
      處分先於刑罰執行者，行刑權之時效期間自保安處分執行
      完畢之日起算」為據，而所謂「保安處分執行完畢」解釋
      上是否包括「保安處分執行時效完成而不得執行」之情形
      ，縱原裁定援引最高法院107年度台抗字第763號裁定，然
      觀其理由，是就「刑罰先於保安處分之執行」之情形而為
      之論述，就本件「保安處分先於刑罰執行」之情形不同。
      而認原裁定理由不備而撤銷原裁定。但原審所為本案裁定
      ，是依修正前刑法第84條有關保安處分之執行時效之特別
      法規定，即保安處分條例第3條第2項認抗告人所受保安處
      分因逾判決確定之日3年未執行，行刑權時效亦自判決確
      定之日起3年期間屆滿日起算，仍認抗告人之行刑權時效
      應自92年11月2日起算，並非抗告人所主張之89年11月3日
      ，據上，可見原審並未依撤銷意旨補充說明論述，仍以修
      法前之特別法認定，擴充解釋刑法第84條第2項所定「保
      安處分執行完畢」應包括保安處分執行時效完成之3年未
      執行者。　　　
（二）又刑罰權之實行，係剝奪人民生命、身體自由或財產權之
      侵益性之國家行為，依法治國精神，及憲法保障基本權意
      旨，必以法律明文規定為必要，使人民有預見可能性。其
      中有關行刑權時效之進行與計算，涉及刑罰權之存否，當
      以法律明確性為必要。又刑罰與保安處分既採雙軌制，豈
      有以刑法84條修法前之保安處分條例為「執行完畢」之擴
      充解釋之理。刑法第84條第2項但書雖明定行刑權時效自
      「保安處分執行完畢之日」起算，但未明文規定倘因時效
      完成導致執行權消滅時，能否類推或準用而等同執行完畢
      之效果，是行刑權之行使是侵益性之國家行為，當限縮解
      釋以免不當、恣意侵害人民基本權。尤以保安處分之執行
      時效（7年）完成後，應解釋為保安處分之裁判自始不存
      在。
（三）綜上，本件抗告人所犯竊盜罪所處之有期徒刑3年，行刑
      權時效應於108年7月3日屆滿而消滅，臺灣士林地方檢察
      署檢察官所簽發109年度緝乙字第369號執行指揮書指揮執
      行抗告人上開竊盜案所處之刑，顯然有誤，應另為適法之
      裁定等語。
三、關於本件所涉及竊盜犯贓物犯保安處分執行條例及刑法有關
    保安處分執行時效規定之變更等，相關修正規定說明如下：
（一）按修正後（現行）刑法第2條第1項規定：「行為後法律有
      變更者，適用行為時之法律。但行為後之法律有利於行為
      人者，適用最有利於行為人之法律。」係規範行為後法律
      變更所生新舊法比較適用之準據法，於新法施行後，應適
      用新法第2條第1項之規定，且此從舊從輕之原則，於拘束
      人身自由之保安處分亦有適用（該條修正理由參照）。比
      較新舊法時，拘束人身自由保安處分之事由，發生在新法
      施行前者，新法施行後，其許可執行，應依新法第2條第1
      項之規定，適用最有利於行為人之法律（最高法院95年第
      8次刑庭會議決議參照）。
（二）有關行刑權時效部分：
　　　抗告人行為後，刑法第84條歷經94年2月2日（於95年7月1
      日施行）、104年12月30日（於105年7月1日施行）之2次
      修法，刑法第85條則歷經94年2月2日（於95年7月1日施行
      ）、108年12月31日（於109年1月15日施行）之2次修法。
      依刑法施行法第8條之1規定：「於中華民國94年1月7日刑
      法修正施行前，其追訴權或行刑權時效已進行而未完成者
      ，比較修正前後之條文，適用最有利於行為人之規定。於
      108年12月6日刑法修正施行前，其追訴權或行刑權時效已
      進行而未完成者，亦同」。故：
 　1、95年7月1日修正施行前：
　　　刑法第84條規定：「行刑權，因左列期間內不行使而消滅
      ：死刑、無期徒刑或10年以上有期徒刑者，30年。3年
      以上10年未滿有期徒刑者，15年。1年以上3年未滿有期
      徒刑者，7年。1年未滿有期徒刑者，5年。拘役、罰金
      或專科沒收者，3年。前項期間，自裁判確定之日起算。
      」。
　　　刑法第85條規定：「行刑權之時效，如依法律之規定不能
      開始或繼續執行時，停止其進行。前項時效停止，自停止
      原因消滅之日起，與停止前已經過之期間，一併計算。停
      止原因繼續存在之期間，如達於第84條第1項各款所定期
      間四分之一者，其停止原因視為消滅。」。
　 2、105年7月1日修正施行後：
　　　刑法第84條則規定：「行刑權因下列期間內未執行而消滅
      ：宣告死刑、無期徒刑或10年以上有期徒刑者，40年。
      宣告3年以上10年未滿有期徒刑者，30年。宣告1年以上3
      年未滿有期徒刑者，15年。宣告1年未滿有期徒刑、拘役
      或罰金者，7年。前項期間，自裁判確定之日起算。但因
      保安處分先於刑罰執行者，自保安處分執行完畢之日起算
      。」
   3、109年1月15日修正施行後：
　　　刑法第85條規定：「行刑權之時效，因刑之執行而停止進
      行。有下列情形之一而不能開始或繼續執行時，亦同：
      依法應停止執行者。因受刑人逃匿而通緝或執行期間脫
      逃未能繼續執行者。受刑人依法另受拘束自由者。停止
      原因繼續存在之期間，如達於84條第1項各款所定期間三
      分之一者，其停止原因視為消滅。第1項之時效，自停止
      原因消滅之日起，與停止前已經過之期間，一併計算。」
      ，可知修正後，行刑權時效停止之起點，由「不行使」改
      為「未執行」，並提高行刑權時效期間，將受刑人逃亡或
      藏匿而通緝，不能開始或繼續執行者，認為行刑權時效應
      停止進行予以明文化，且為維護國家刑罰權的實現，避免
      時效停止進行變相淪為犯罪者脫法之工具，將第85條第2
      項有關四分之一之規定，修正為三分之一。
 　4、是經綜合比較新舊法結果，以95年7月1日修正施行前刑法
      第84條、第85條之規定較有利於抗告人。準此，本案關於
      行刑權時效之期間、停止進行及計算，應一體適用95年7
      月1日修正施行前刑法第84條、第85條之規定。
（三）有關保安處分之規定：
 　1、我國現行刑法採刑罰與保安處分之雙軌制，關於刑罰之行
      刑權時效及保安處分之執行時效亦有不同規範。
 　2、刑法第99條保安處分之執行之規定：
 　（1）94年2月2日修正公布、95年7月1日施行前之修正前刑法
        第99條規定：「第86條至第91條之保安處分，自應執行
        之日起經過3年未執行者，非得法院許可不得執行之。
        」
 　（2）94年2月2日修正公布、95年7月1日施行後，刑法第99條
        規定：「保安處分自應執行之日起逾3年未開始或繼續
        執行者，非經法院認為原宣告保安處分之原因仍繼續存
        在時，不得許可執行；逾7年未開始或繼續執行者，不
        得執行。」
 　（3）比較前開修正前後之規定，修正後因增設執行時效之規
        定，顯有利於抗告人，依刑法第2條第1項但書之規定，
        自應適用修正後刑法第99條之規定。
 　3、竊盜犯贓物犯保安處分條例第3條規定：
　    竊盜犯贓物犯保安處分條例第3條規定於95年5月30日修正
      ，自同年7月1日施行，第3條修正內容僅配合刑法修正，
      刪除原第2款竊盜罪或贓物罪常業犯之規定，並將原第1款
      規定「有犯罪之習慣」納入本文規範，修正第1項規定，
      第2項即：「刑法第84條第1項之期間，自前項強制工作執
      行完畢之日起算。但強制工作自應執行之日起經過三年未
      執行者，自該三年之期間屆滿之日起算。」規定，則未修
      正，自應適用修正後之竊盜犯贓物犯保安處分條例第3條
      第2項規定。此為修正前刑法第84條有關保安處分之執行
      時效之特別法規定，自應優先適用。
 　4、又竊盜犯贓物犯保安處分條例第1條規定：竊盜犯及與竊
      盜案件有關之贓物犯，其保安處分之宣告及執行，依本條
      例之規定；本條例未規定者，適用刑法及其他法律之規定
      。則刑法總則有關保安處分之規定，於依上開條例仍有適
      用，是竊盜犯，依該條例諭知強制工作保安處分，同條例
      第3條第2項規定自應執行之日起經過3年未執行者，該條
      例既未設有特別規定，自應依修正後刑法第99條規定：保
      安處分自應執行之日起，逾3年未開始或繼續執行者，非
      經法院認為原宣告保安處分之原因仍繼續存在時，不得許
      可執行；逾7年未開始或繼續執行者，不得執行規定之適
      用，即就保安處分經過一定時間未執行時，兼採許可執行
      暨時效規定。因此，同條例第3條第2項關行刑權之期間，
      原則上自強制工作執行完畢或免予繼續執行之日起算，但
      自應執行之日（即判決確定之日）起逾3年未開始執行或
      繼續執行，自3年期間屆滿時起算；如自應執行之日起逾3
      年，但未逾7年，未開始或繼續執行者，倘檢察官已依修
      正後刑法第99條前段規定聲請法院裁定許可執行確定時，
      所指上開3年應自法院許可執行裁定確定之日重新起算，
      於期間末日起算行刑權時期間；但如自應執行之日起未開
      始或繼續執行，縱曾經法院裁定許可執行，而未開始執行
      ，如逾7年者，刑法第99條後段規定，既已規定不得執行
      ，則行刑權期間應自7年期間屆滿時起算。
 　5、據上說明，有關竊盜犯贓物犯保安處分條例第3條第2項規
      定行刑權之時效期間，自應本於前述說明，據以認定其時
      效是否完成。　　
四、經查：　　
（一）抗告人前於88年間因犯竊盜案件，經臺灣士林地方法院以
      89年度易字第74號判決處有期徒刑3年，並應於刑之執行
      前，令入勞動場所強制工作3年，經抗告人上訴，本院於8
      9年11月3日以89年度上易字第2453號判決上訴駁回確定，
      依前揭規定與說明，受刑人於刑之執行前需先執行強制工
      作之保安處分，該保安處分之時效起算日，應自上開判決
      確定之日即89年11月3日起算。又抗告人於上開判決確定
      後，因逃匿而經臺灣士林地方檢察署多次發布通緝，於10
      9年4月20日始緝獲歸案，有臺灣士林地方檢察署90年1月2
      0日士檢執乙緝字第105號、102年3月15日士檢朝執乙緝字
      第292號、109年3月6日士檢家執乙緝字第412號通緝書、
      通緝人犯歸案證明書、109年4月21日士檢家執乙銷字第82
      2號撤銷通緝書及內政部警政署航空警察局109年4月20日
      航警刑字第1090012232號通緝案件移送書在卷可按，而前
      開判決所諭知抗告人應先執行強制工作保安處分部分，自
      應執行之日起因通緝而未開始執行已逾3年，雖於95年間
      經臺灣高等檢察署檢察官依刑法第99條前段規定向本院聲
      請准許執行，本院於95年5月10日以95年度聲字第498號裁
      定准予執行確定，有本院上開裁定及本院被告前案紀錄表
      附卷可佐，但因抗告人逃匿，檢察官並未開始執行，則行
      刑權期間，應自法院裁定准予執行確定日即95年5月10日
      計算3年，其期間屆滿日為98年5月9日。然如前所述，修
      正後刑法第99條後段規定既為有關保安處分執行之時效規
      定，於本件仍有適用，已如前述，其7年期間，自本案判
      決確定之日即89年11月3日起算，至96年11月2日屆滿，兩
      者比較，自以後者有利於抗告人。則本件抗告人所犯竊盜
      罪有期徒刑3年之行刑權時效自強制工作已不得執行之日
      即96年11月3日起算，經過18年9月（即依修正前刑法第84
      條第1項第2款規定行刑權時效期間為15年，但抗告人行刑
      權時效期間經因通緝不能開始執行而停止其進行，停止原
      因〈通緝〉繼續存在之期間，達於修正前刑法第84條第1項
      第2款所定期間4分之1即3年9月）於115年8月2日前未執行
      而完成。
（二）原裁定就行刑權時效期間及停止等規定經數次修正，經比
      較各次修正規定內容，適用最有利於抗告人之規定，並說
      明抗告人所犯竊盜罪，並依竊盜犯贓物犯保安處分條例規
      定諭知強制工作之保安處分，而適用竊盜犯贓物犯保安處
      分條例第3條第2項但書規定，雖有關行刑權之時效期間之
      起算點，所持見解與本院不同，但認抗告人所犯竊盜罪有
      期徒刑3年之行刑權時效並未完成，臺灣士林地方檢察署
      檢察官核發109年度執緝乙字第369號執行指揮書，指揮執
      行抗告人本件竊盜罪所處之有期徒刑3年，並無不當，而
      駁回抗告人異議之聲明，理由雖有不同，但結果並無二致
      。
五、綜上，抗告意旨所稱原裁定擴充解釋刑法第84條第2項規定
    云云，顯有誤會，並稱保安處分執行時效7年完成後，應認
    保安處分裁判自始不存在云云，顯曲解前開刑法第99條規定
    逾7年未開始或繼續執行者，不得執行之規定。抗告人所執
    陳詞指摘原裁定違法，核無理由，應予駁回。
據上論斷，應依刑事訴訟法第412 條，裁定如主文。
中　　華　　民　　國　　110 　年　　8 　　月　　23　　日
                  刑事第十四庭  審判長法　官  黃斯偉
                                      法　官  許泰誠
                                      法　官  程克琳
以上正本證明與原本無異。
不得再抗告。
                                      書記官  劉靜慧 
中　　華　　民　　國　　110 　年　　8 　　月　　23　　日